臺灣高雄地方法院刑事判決　　　　　 96年度交易更一字第1號
公　訴　人　臺灣高雄地方法院檢察署檢察官
被　　　告　丙○○
上列被告因過失傷害案件，經檢察官聲請以簡易判決處刑（95年
度調偵字第1221號），本院認不宜逕以簡易判決處刑，改依通常
程式審理，並於中華民國96年2 月26日以96年度交易字第187 號
判決不受理後，檢察官不服，提起上訴，經臺灣高等法院高雄分
院以96年度交上易字第42號判決將原判決撤銷，發回本院更行審
理，嗣因被告就被訴事實為有罪陳述，本院經聽取當事人之意見
，改依簡式審判程式進行，判決如下：
    主  文
丙○○因過失傷害人致重傷，處有期徒刑伍月，如易科罰金，以
銀元參佰元即新臺幣玖佰元折算壹日，減為有期徒刑貳月又拾伍
日，如易科罰金，以銀元參佰元即新臺幣玖佰元折算壹日。
    事  實
一、丙○○於民國95年3 月5 日下午6 時許，駕駛車牌號碼3719
    -MH 號自用小客車，沿高雄縣橋頭鄉○○路由西向東方向行
    駛，途經該路段17號前，明知車輛行駛時，駕駛人應注意車
    前狀況，隨時採取必要安全措施，且行車速度應依速限標誌
    或標線之規定，而依當時情形天候晴、柏油路面乾燥無缺陷
    、視距良好，且依丙○○智識、能力，又無其他不能注意之
    情事，竟疏未注意車前狀況，復超速行駛，適有王陳木耳騎
    乘腳踏車跨越雙黃線橫越來車道，致丙○○所駕駛之前開小
    客車車頭撞及王陳木耳騎乘腳踏車右前車頭，王陳木耳因而
    車倒地，致受有創傷性蜘蛛膜下出血合併呼吸衰竭之重傷害
    。嗣丙○○於犯罪未被發覺前，主動向前來處理本件交通事
    故之警員坦承為肇事者而受裁判。
二、案經王陳木耳之夫甲○○聲請刑事事件調解，經高雄縣橋頭
    鄉調解委員會調解不成立，移請臺灣高雄地方法院檢察署檢
    察官偵查後起訴。
    理  由
壹、程序事項：
一、按告訴乃論之刑事事件由有告訴權之人聲請調解者，經調解
    不成立時，鄉、鎮、市公所依其向調解委員會提出之聲請，
    將調解事件移請該管檢察官偵查，並視為於聲請調解時已經
    告訴，鄉鎮市調解條例第31條定有明文。查告訴人甲○○曾
    就其配偶王陳木耳所受之前揭傷害於95年6 月1 日向高雄縣
    橋頭鄉調解委員會聲請調解，經調解不成立，有高雄縣橋頭
    鄉公所96年6 月20日橋鄉民字第0960006381號函及附件聲請
    調解書、調解事件處理單及調解筆錄在卷可稽（見本院卷第
    10-15 頁），雖聲請調解書上記載聲請人為王陳木耳，惟王
    陳木耳自車禍後就一直沒有清醒過，實際上調解係由甲○○
    聲請，95年6 月15日亦由甲○○親至調解現場一情，業經甲
    ○○於本院審理中證述明確（見本院卷第53頁背面至54頁）
    ，又甲○○為王陳木耳之配偶，就王陳木耳所受傷害事件為
    有告訴權之人，依上開規定，視為於聲請調解時已經告訴，
    且未逾法定6 個月之告訴期間，合先敘明。
二、本件被告丙○○所犯為死刑、無期徒刑、最輕本刑為3 年以
    上有期徒刑以外之罪，其於準備程序進行中，就被訴事實為
    有罪之陳述，經告知簡式審判程序之旨，並聽取當事人之意
    見後，本院合議庭裁定由受命法官獨任進行簡式審判程序，
    合先敘明。
貳、實體事項：
一、(一)訊據被告丙○○對於上揭時、地發生車禍，並致使被害人
    王陳木耳受有前揭傷害之事實均坦承不諱，並有道路交通事
    故現場調查報告表、現場圖、談話紀錄各1 份及現場照片19
    張在卷可資佐証（見警卷第6-13頁），且被害人王陳木耳係
    因本件車禍致受有創傷性蜘蛛膜下出血合併呼吸衰竭等傷害
    之事實，有健仁醫院95年7 月18日診斷證明書1 份在卷可佐
    （見警卷第16頁），又前揭傷害並無回復之可能，亦有健仁
    醫院96年8 月24日健仁字第0960000278號函1 紙在卷可憑（
    見本院卷第51頁），是自為刑法第10條第4 項第6 款所定之
    重傷害無疑。
    (二)又按汽車行駛時，駕駛人應注意車前狀況，隨時採取必要
    安全措施，且行車速度應依標誌之規定，道路交通安全規則
    第93條第1 項第1 款、第94條第3 項定有明文，被告考領駕
    駛執照，駕車自應遵守此開規定，而肇事路段速限為50公里
    ，且當時天候、路況皆良好，被告亦無不能注意之情事，竟
    疏未保持注意車前狀況，採取必要閃避、減速煞停等安全措
    施而貿然超速行駛，又對照現場圖其左輪煞車痕為17.30 公
    尺、右輪煞車痕為17.70 公尺，足見被告駕駛車輛高速行駛
    已難煞停，是其有未注意車前狀況及超速行駛之過失甚明。
    且其過失行為確使被害人因而受有上開重傷害，是被告之過
    失行為與該被害人之重傷害結果間，具有相當因果關係。
    (三)本件事證明確，被告前開犯行堪以認定，應予依法論科。
二、(一)按刑法於94年2 月2 日修正公佈，並於95年7 月1 日施行
    ，而行為後法律有變更者，適用行為時之法律。但行為後之
    法律有利於行為人者，適用最有利於行為人之法律，刑法第
    2 條第1 項定有明文。茲就本件相關之新舊法比較臚列如下
    ：
    1.修正後刑法第62條就自首之要件即「對於未發覺之罪自首
      而受裁判」，雖並未修正，惟對於自首之效果，由「減輕
      其刑」修正為「得減輕其刑」，故本案被告於修正刑法施
      行前自首，依行為時法係必減其刑；然若依裁判時法，仍
      得不減輕其刑，故就刑法修正前後關於自首規定之比較而
      言，修正前之刑法規定，顯較有利於行為人。是本件應一
      體適用修正前刑法之規定，合先敘明。
    2.又按刑法第284 條第1 項固規定「因過失傷害人者，處6
      月以下有期徒刑、拘役或500 元以下罰金，致重傷者，處
      1 年以下有期徒刑、拘役或500 元以下罰金」，惟本件既
      未諭知罰金刑，而未適用刑法第33條第5 款關於罰金刑最
      低金額之規定，則刑法第33條第5 款雖於94年2 月2 日修
      正公佈，於95年7 月1 日施行規定：「罰金：新臺幣1 千
      元以上，以百元計算之」，仍無比較新舊法之必要；又本
      次修法，放寬刑法第10條有關重傷害之構成要件，由舊法
      規定「毀敗」耳目語能等機能，擴及於「毀敗」或「嚴重
      減損機能」，惟本件被害人所受創傷性蜘蛛膜下出血合併
      呼吸衰竭等傷害，不論於修法前或修法後，均符合刑法第
      10條第第4 項第6 款之「其他於身體有重大不治或難治之
      傷害」之要件而構成重傷害，對被告而言並無有利或不利
      之情形，應逕依行為時即修正前之刑法第10條第4項 第6
      款論以重傷害，均併此敘明。
    (二)核被告所為，係犯刑法第284 條第1 項後段之過失致重傷
    罪，檢察官未慮及被告所受之傷勢已達難以回復之程度，而
    認被告此所為係涉犯刑法第284 條第1 項前段過失傷害罪嫌
    ，尚有未洽，惟二者之基本社會事實相同，法院自得變更檢
    察官所引起訴法條審判之。又被告雖供稱其擔任搬運工，工
    作內容係搬運肥料往來於公司及農藥行間等語，惟依其所述
    ，搬運廢料之過程係搭乘司機駕駛之貨運，其僅負責到站後
    之搬運工作，自難認其係以駕駛為業，附此敘明。又被告於
    肇事後犯罪未被發覺前，留待現場，並向到場處理之警員坦
    承肇事，並接受調查及裁判，有高雄縣政府警察局岡山分局
    交通事故肇事人自首紀錄表1 紙在卷可按（見警卷第15頁）
    ，係對於未經發覺之罪自首而接受裁判，依修正前刑法第62
    條前段規定，減輕其刑。爰審酌被告駕車未注意車前狀況，
    貿然超速行駛，致被害人王陳木耳受有前揭重傷害，侵害他
    人身體法益實屬重大，且事發迄今逾年餘遲未與告訴人甲○
    ○達成和解，填補被害人及家屬因此所受損害，惟念及其無
    前科，有臺灣高等法院被告前案紀錄表1份在卷可考（見本
    院卷第17頁），被害人騎乘腳踏車擅自跨越雙黃線橫越來車
    道，亦有過失等一切情狀，量處有期徒刑5 月，並依中華民
    國96年罪犯減刑條例第2 條第1 項第3 款、第7 條之規定於
    裁判時減其宣告刑2 分之1 。
    (三)另按刑法第41條第1 項前段關於易科罰金之規定，新法修
    正為「犯最重本刑為五年以下有期徒刑以下之刑之罪，而受
    六個月以下有期徒刑或拘役之宣告者，得以新臺幣一千元、
    二千元或三千元折算一日，易科罰金」，惟依被告行為時之
    刑罰法律即修正前刑法第41條第1 項前段：「犯最重本刑為
    五年以下有期徒刑以下之刑之罪，而受六個月以下有期徒刑
    或拘役之宣告，因身體、教育、職業、家庭之關係或其他正
    當事由，執行顯有困難者，得以一元以上三元以下折算一日
    ，易科罰金」及修正前罰金罰鍰提高標準條例第2 條關於「
    依刑法第四十一條易科罰金者，均就其原定數額提高為一百
    倍折算一日；法律所定罰金數額未依本條例提高倍數，或其
    處罰法條無罰金刑之規定者，亦同」等規定，易科罰金之折
    算標準最高為銀元300 元，最低為銀元100 元，換算為新臺
    幣後，最高額為新臺幣900 元，最低額為新臺幣300 元。比
    較修正前、後關於易科罰金折算標準之刑罰法律，適用修正
    前刑法第41條第1 項前段之規定對被告較為有利。爰並依修
    正前刑法第41條第1 項前段規定，就本件宣告刑暨減刑後之
    宣告刑併諭知易科罰金之折算標準，以資儆懲。
據上論斷，應依刑事訴訟法第299 條第1 項前段、第300 條、第
273 之1 第1 項，刑法第2 條第1 項前段、刑法第284 條第1 項
後段、修正前第41條第1 項前段、修正前第62條前段，刑法施行
法第1 條之1 ，修正前罰金罰鍰提高標準條例第2 條，中華民國
96 年 罪犯減刑條例第2 條第1 項第3 款、第7 條，判決如主文
。
本案經檢察官乙○○到庭執行職務。
中　　華　　民　　國　　96　 　年　　8　　月　　28　　日
                  交通法庭   法  官     王  琁
以上正本證明與原本無異。
如不服本判決應於收受本判決後10日內向本院提出上訴書狀，並
應敘述具體理由，如未敘述上訴理由者，應於上訴期間屆滿後20
日內補提理由書狀於本院（均須按他造當事人之人數附繕本）「
切勿逕送上級法院」。
中　　華　　民　　國　　96　　年　　8 　　月　　28　　日
　　　　　　　　　　　　　   書記官     黃國忠
附錄本案判決論罪科刑法條：
中華民國刑法第284條
（過失傷害罪）
因過失傷害人者，處 6 月以下有期徒刑、拘役或 5 百元以下罰
金，致重傷者，處1 年以下有期徒刑、拘役或5 百元以下罰金。
從事業務之人，因業務上之過失傷害人者，處 1 年以下有期徒刑
、拘役或1 千元以下罰金，致重傷者，處 3 年以下有期徒刑、
拘役或2 千元以下罰金。
